臺灣臺北地方法院刑事判決　　　　　　　　　　　　　　九十年度交訴字第四八號
　　公　訴　人　臺灣臺北地方法院檢察署檢察官
　　被　　　告　甲○○
右列被告因業務過失致死案件，經檢察官提起公訴（八十九年度偵字第一八四○二號
)，本院判決如左：
    主  文
甲○○從事業務之人，因業務上之過失致人於死，處有期徒刑陸月，如易科罰金以參
佰元折算壹日；緩刑肆年。
    事  實
一、甲○○係計程車司機，為從事駕駛業務之人，於民國八十九年九月十二日中午十
    二時五十五分許，駕駛車號ＯＢ－三○五號營業小客車，沿台北市○○○路由南
    向北方向行駛於禁行機車之內線第一車道，行經台北市○○○路○段國立台灣大
    學正門口前，適乙○○以時速六十公里速度騎乘車號ＧＤＩ－二六二號重機車行
    駛在其前方，手肘與西向東違規穿越新生南路之行進中行人何秀玲發生擦撞，致
    何秀玲跌入第二車道（乙○○涉犯過失致死罪嫌部分獲不起訴處分確定），甲○
    ○本應注意車前狀況，並隨時採取必要安全措施，而依當時天候晴、日間自然光
    線、市區○○道路○路面乾燥、無缺陷、無障礙物、視距良好等情，並無不能注
    意情事，其竟疏未於發現前方機車與行人撞及時將所駕駛汽車煞停，而係駕車不
    當閃避至第二車道並繼續前行，致其所駕駛之汽車撞及並壓越何秀玲，何秀玲經
    送醫急救後，延至同日下午五時二十分仍因胸腹腔內出血不治死亡。甲○○於肇
    事後，在未被有偵查犯罪職權之機關或公務員知悉前，不逃避接受裁判，於警員
    前往現場處理時，即當場承認為肇事人，自首接受裁判。
二、案經甲○○向警自首暨由臺北市政府警察局大安分局報請臺灣臺北地方法院檢察
    署檢察官偵查起訴。
    理      由
一、訊據被告甲○○固不否認確有於右揭時地駕駛汽車撞及何秀玲，致何秀玲傷重送
    醫急救終告不治之事實，惟矢口否認有業務過失致人於死犯行，辯稱：當日伊係
    駕車南向北行駛在台北市○○○路○段第二車道，行經國立台灣大學校門口時，
    未曾看見何秀玲違規穿越馬路之動向，亦未看見乙○○騎乘機車與何秀玲發生擦
    撞，故未曾踩煞車或變換車道閃避，係聽到碰的一聲才下車查看，發現何秀玲躺
    臥於伊所駕駛汽車車底；何秀玲係遭乙○○騎乘機車撞倒後自行滑至伊所駕駛汽
    車車底，伊未駕車與何秀玲發生碰撞云云。經查：
    （一）事發地點為設有劃分島路段，有現場照片二幀可稽（偵卷第三十七頁）。
          依道路交通安全規則第一百三十四條第二款規定，行人不得於該路段穿越
          道路，而被害人何秀玲於前開時間違規在該路段由西向東穿越馬路，於內
          側第一線車道遭超速、且違規行駛禁行機車道之機車騎士乙○○碰撞至身
          體倒地，跌入第二車道，嗣遭被告所駕駛汽車碾壓於車底等事實，迭據張
          再成於警訊、偵查及本院審理中陳述明確在卷，並有警製道路交通事故調
          查報告表附卷足憑。
    （二）被告甲○○於前揭時間駕車行經肇事路段時，本行駛於內線第一車道，因
          目睹前述乙○○與何秀玲發生擦撞之事故，方駕車閃避至第二線車道，繼
          之不慎撞及並碾壓跌入第二線車道之何秀玲等情，業據伊於事後向負責處
          理本件車禍之交通警察陳明，此觀之卷內台北市政府警察局大安分局交通
          分隊交通事故談話紀錄表明確記載：「：：：我車沿新生南路南向北第一
          線車道行駛至肇事地點，當時我車向前行駛時，在我車前方有一不詳車號
          重機與一穿越車道行人撞及，但該行人穿越車道，行向我並不知道，我車
          於是閃避至第二線車道，但該行人也被撞及至第二線道，致我車右前車頭
          底盤與行人正面身體撞及而肇事：：：」等語即明（偵卷第十八頁背面）
          。而被告所陳駕車與何秀玲發生碰撞情形，復與卷內台北市政府警察局大
          安分局交通分隊道路交通事故補充資料表（偵卷第十九頁正面）、肇事後
          被告所駕駛汽車車損照片（偵卷第三十六頁、台北市政府警察局大安分局
          刑案偵查卷第三十八至第六十五頁）等件所示，該車於肇事後右前保險桿
          有明顯撞痕、右前底盤防塵蓋脫落、排檔箱、油管漏油等車損狀況相符，
          堪認本件車禍確係於被告為閃避車行前方事故，變換車道至第二線道時發
          生，被告嗣後改口辯稱駕車未曾與何秀玲發生碰撞，係何秀玲自行滑入該
          車車底云云，顯非事實，尚不足採。
    （三）被告於本院審理中雖翻異前詞，辯稱當日伊始終駕車行駛於肇事路段第二
          線車道，未因閃避車禍而變換車道，前開交通事故談話紀錄表之記載，內
          容係員警自行杜撰，伊雖當場表示反對但未遭置理云云。惟查被告駕車撞
          及何秀玲之點係在該路段第二線道，員警到場處理時被告所駕之車亦係停
          放在第二線道，有卷附道路交通事故調查報告表及事發後現場照片可稽（
          偵卷第二十頁、第三十七頁參照）。未親眼目睹事發經過、僅因執行勤務
          到場處理之員警何能憑空杜撰被告為閃避事故，不當變換車道之肇事情節
          ？況員警與被告並無夙怨，又有何必要虛捏事實故入被告於罪？而被告前
          於八十四年十一月卅日因交通事故涉犯刑法過失傷害罪遭台灣宜蘭地方法
          院檢察署檢察官提起公訴，嗣於同年十二月廿八日經台灣宜蘭地方法院諭
          知公訴不受理判決，有台灣高等法院被告全國前按紀錄表在卷足憑，伊對
          交通事故處理程序難謂不知，若伊於本件車禍事發後接受員警訊問，員警
          所製作交通事故談話紀錄表內容顯然不實，伊豈會同意在該紀錄表上簽名
          捺印，並於嗣後之偵查程序中對該不實筆錄內容未予爭執？凡此均證被告
          前揭辯詞，要屬卸責之論，誠難採信。
    （四）退步言之，縱認被告所辯伊行經肇事路段時未曾為閃避事故而不當變換車
          道等語屬實，然伊對何秀玲違規穿越馬路進入快車道一節亦不爭執，何秀
          玲自新生南路台大校門口進入快車道至與乙○○發生碰撞之最內側快車道
          ，計已穿越三線道馬路，距離約有十二公尺，此觀卷附道路交通事故調查
          報告表之現場圖示即明，而何秀玲為八十四歲老嫗（生於民國五年九月十
          四日），行動當不致過於敏捷，對於何秀玲違規穿越馬路進入快車道之動
          態，駕車行經該路段之被告，實不可能未曾察覺，況伊於本院調查時已坦
          認何秀玲於遭乙○○擦撞，自第一車道跌至第二車道大約有十幾秒鐘等語
          （本院九十年十二月二十一日訊問筆錄第四頁參照），衡情已有足夠反應
          時間採取必要安全措施，而伊卻未保持警覺，駕車碾越跌至該車道之何秀
          玲，伊對本件事故之發生，亦難解免過失之責。
    （五）按汽車行駛時，駕駛人應注意車前狀況及兩車併行之間隔，並隨時採取必
          要之安全措施，道路交通安全規則第九十四條第三項定有明文，被告為已
          考領駕照之職業駕駛人，對此實難諉稱不知。被告在前揭時間駕車行經台
          北市○○○路○段國立台灣大學校門口內側第一車道，於發現其車前方張
          再成騎乘機車與違規闖入快車道之行人何秀玲發生碰撞時，原應採取即時
          將車煞停之安全措施，以避免發生撞及何秀玲之意外事故，而依前開道路
          交通事故調查報告表所載，肇事當日天候晴、有日間自然光線、視距良好
          ，路況係乾燥、無缺陷、無障礙之柏油路面，並無使伊不能注意之情事，
          詎伊竟疏未注意上揭規定，僅採取變換車道繼續前行之不當措施，終至碰
          撞並碾壓跌入該車道之何秀玲，被告駕車閃避失當之舉，對本件車禍之發
          生為有過失甚明，台北市行車事故鑑定委員會八十九年十月廿五日北鑑審
          字第八九六○二六○三○○號鑑定意見書、台北市政府交通局九十年一月
          八日北市交鑑意字第五五七八號台北市車輛行車事故鑑定案件覆議意見書
          亦採相同見解。再者，被害人何秀玲確因本件交通事故遭撞傷，雖經送醫
          急救，仍因遭被告駕駛汽車碾壓致整體鈍傷多處肋骨骨折，肺臟裂傷出血
          ，延至同日下午五時二十分不治死亡，業經臺灣臺北地方法院檢察署檢察
          官督同法醫師相驗及解剖明確，有相驗屍體證明書、驗斷書、勘驗筆錄、
          （八九）法醫所醫鑑字第一一二三號法務部法醫研究所鑑定書及勘驗照片
          在卷可憑，被害人何秀玲因本件車禍死亡，與被告之過失行為間實有相當
          因果關係。
    （六）綜上所述，被告於事實欄所載時、地駕車，未及注意車前狀況並採取必要
          之安全措施終至肇事，本件罪證明確，被告過失犯行洵堪認定，應依法論
          科。
二、被告甲○○係計程車司機，為從事駕駛業務之人，核其所為係犯刑法第二百七十
    六條第二項業務過失致人於死罪。本件肇事路段係無標記車道線之多快車道，並
    設有寬式交通島之分向設施，有卷附道路交通事故調查報告表可稽，被告駕駛汽
    車依規定行駛於快車道，因行人何秀玲不依規定，擅自進入快車道，致使何秀玲
    傷重死亡，應依道路交通管理處罰條例第八十六條第二項規定減輕其刑。且其於
    上開犯行未為任何有偵查犯罪職權之公務員知悉前，不逃避接受裁判，於警員前
    往現場處理時，即當場承認為肇事人，有臺北市交通警察大隊大安分隊警員製作
    之自首調查報告表在卷可參，應依刑法第六十二條前段規定遞減輕其刑。爰審酌
    被告之智識程度、過失程度、犯後態度、被害人擅自進入快車道因而被車撞及亦
    同有過失、被害人家屬已領取新台幣一百四十萬元之汽車強制責任險保險金等一
    切情狀，量處如主文所示之刑。被告行為後，刑法第四十一條已於九十年一月四
    日修正，嗣經總統於九十年一月十日公布，並自同年一月十二日起生效，依現行
    刑法第四十一條第一項前段：「犯最重本刑為五年以下有期徒刑以下之罪，而受
    六個月以下有期徒刑或拘役之宣告，因身體、教育、職業、家庭之關係或其他正
    當事由，執行顯有困難者，得以一元以上三元以下折算一日，易科罰金」之規定
    ，較諸修正前之刑法第四十一條以「犯最重本刑為三年以下有期徒刑以下之刑之
    罪，而受六月以下有期徒刑或拘役之宣告」，始得易科罰金之規定，以修正後現
    行刑法第四十一條第一項前段之規定有利於被告，被告行為時雖在刑法第四十一
    條修正生效前，惟依刑法第二條第一項前段規定，仍應適用裁判時即修正後之刑
    法第四十一條第一項前段規定，諭知易科罰金之折算標準。再查被告前未曾受有
    期徒刑以上刑之宣告，有臺灣高等法院被告全國前案紀錄表附卷可按，伊因一時
    疏失，致觸犯本件犯行，經此次教訓，當知所警惕，而無再犯之虞，本院認前開
    對伊宣告之刑，以暫不執行為適當，爰併宣告緩刑四年，以啟自新。
據上論斷，依刑事訴訟法第二百九十九條第一項前段，道路交通管理處罰條例第八十
六條第二項，刑法第二條第一項前段、第二百七十六條第二項、第六十二條前段、第
四十一條第一項前段、第七十四條第一款，罰金罰鍰提高標準條例第一條前段、第二
條，判決如主文。
本案經檢察官丙○○到庭執行職務
中      華      民      國      九十一      年      九    月    廿四    日
                                    臺灣臺北地方法院交通法庭
                                        法  官  陳婷玉
右正本證明與原本無異。
如不服本判決，應於判決送達後十日內，向本院提出上訴狀。
                                        書記官  陳弘文
中      華      民      國      九十一      年      九    月    廿六    日
附錄本案論罪科刑法條全文
刑法第二百七十六條
一因過失致人於死者，處二年以下有期徒刑、拘役或二千元以下罰金。
二從事業務之人，因業務上之過失犯前項之罪者，處五年以下有期徒刑或拘役，得併
 科三千元以下罰金。
刑法第四十一條（易科罰金）
犯最重本刑為三年以下有期徒刑以下之刑之罪，而受六月以下有期徒刑或拘役之宣告
，因身體、教育、職業或家庭之關係，執行顯有困難者，得以一元以上三元以下折算
一日，易科罰金。
